臺灣高等法院刑事判決
108年度侵上訴字第323號
上  訴  人  
即  被  告  李傑  
選任辯護人  舒建中律師

上列上訴人因妨害性自主案件，不服臺灣基隆地方法院108年度
侵訴緝字第1號，中華民國108年9月23日第一審判決（起訴案號
：臺灣基隆地方檢察署106年度偵緝字第266號、106年度偵字第4
888號），提起上訴，本院判決如下：
    主  文
上訴駁回。
    事  實
一、乙○於民國105 年10月間，受代號0000甲000000A號之女性友
    人（姓名年籍詳如卷附之真實姓名對照表，下稱B 女）之請
    託，代為接送當時就讀高中一年級之女兒即代號0000甲0000
    00 號之少女（90年8 月出生，姓名年籍均詳如卷附之真實
    姓名對照表，下稱A 女）上學往返，因此知悉A 女係14歲以
    上未滿16歲之女子，竟趁上揭接送之機會而與A 女交往。乙
    ○自105 年12月中旬某日起至106 年3 月21日止，基於對14
    歲以上未滿16歲女子性交之犯意，以其性器進入A 女性器之
    方式、每1 至2 星期中即有1 次之性交頻率，在新北市○○區
    ○○00號乙○當時之住處、A 女之住處及蔚藍汽車旅館內等處
    ，先後與A 女合意為性交行為，合計共10次。嗣經B 女發覺
    上情，力阻A 女與乙○繼續往來，A 女因而逃家，經B 女報
    警循線查悉上情。
二、乙○明知其上揭犯行業經偵查中，於106 年4 月23日見A 女
    （A 女於臺灣基隆地方檢察署106 年度偵字第4888號卷內所
    編定之代號為0000甲000000 號）自行逃家投靠，自同日起
    至7 月間某日止，基於對14歲以上未滿16歲女子性交之犯意
    ，在新北市○○區上揭乙○之住處與乙○位在桃園市某友人之住
    處內，以前揭同一性交方式與A 女合意為性交行為，合計共
    5 次。嗣A 女因前揭行為導致妊娠，而於同年7 月14日前往
    ○○○婦產科就診，始經通報循線查獲上情。
三、案經B 女訴由新北市政府警察局○○分局報請臺灣基隆地方檢
    察署檢察官偵查起訴。
    理  由
壹、程序部分：
一、審理範圍：
    本案僅上訴人即被告乙○就原判決有罪部分提起上訴，原判
    決判被告無罪部分因檢察官未提起上訴而確定，故本案審理
    範圍僅為原判決判處被告有罪部分，合先敘明。 
二、按「因職務或業務知悉或持有性侵害被害人姓名、出生年月
    日、住居所及其他足資識別其身分之資料者，除法律另有規
    定外，應予保密。行政機關、司法機關及軍法機關所製作必
    須公示之文書，不得揭露被害人之姓名、出生年月日、住居
    所及其他足資識別被害人身分之資訊。」性侵害犯罪防治法
    第12條定有明文。另性侵害犯罪防治法第12條所定其他足資
    識別被害人身分之資訊，包括被害人照片或影像、聲音、住
    址、親屬姓名等個人基本資料，性侵害犯罪防治法施行細則
    第6條亦有明文。因本院製作之判決係屬必須公示之文書，
    為避免被害人身分遭揭露，爰依上開規定，對於告訴人B女
    及被害人Ａ女之姓名及年籍資料均以代號稱呼或略稱予以隱
    匿，以免揭露被害人身分，併予敘明。
三、證據能力
㈠、按被告以外之人於審判外之言詞或書面陳述，除法律有規定
    者外，不得作為證據，刑事訴訟法第159 條第1 項定有明文
    。又被告以外之人於審判外之陳述，雖不符刑事訴訟法第15
    9 條之1 至第159 條之4 之規定，而經當事人於審判程序同
    意作為證據，法院審酌該言詞陳述或書面陳述作成時之情況
    ，認為適當者，亦得為證據；當事人、代理人或辯護人於法
    院調查證據時，知有同法第159 條第1 項不得為證據之情形
    ，而未於言詞辯論終結前聲明異議者，視為有前項之同意，
    刑事訴訟法第159條之5亦有明文。查本件檢察官、被告及其
    辯護人於言詞辯論終結前，均未就本院所認定犯罪事實而經
    調查採用之供述證據主張有刑事訴訟法第159條第1項不得為
    證據之情形，本院復審酌各該證據作成時之情況，尚無違法
    及證明力明顯過低之瑕疵，認以之作為證據應屬適當，揆諸
    上開規定，本件經調查之證據，均有證據能力。
㈡、至於本院所引之非供述證據部分，經查並非違法取得，亦無
    依法應排除其證據能力之情形，應有證據能力。
貳、實體部分：
一、認定事實所憑之證據及理由：
    上開犯罪事實業據被告於原審及本院審理時已坦承不諱（見
    原審訴緝字卷第172頁，本院卷第63、86頁），核與證人即
    被害人A 女於原審證述大致相符，並有被告房間平面位置圖
    、員警處理性侵害案件交接及應行注意事項表、疑似性侵害
    案件證物採集單、處理失蹤人口案件登記表、受理疑似性侵
    害事件驗傷診斷書、新北市政府警察局○○分局106 年11月14
    日新北警金刑字第1063464712號函及附件內政部警政署刑事
    警察局106 年11月6 日刑生字第1068004366號鑑定書、○○○
    婦產科診所診斷證明書、性侵害犯罪事件通報表、基隆市警
    察局婦幼警察隊受理刑事案件報案三聯單、代號與真實姓名
    對照表等證據在卷可按。又被告供稱受B 女請託代為接送A 
    女上下學，而A 女是時正就讀高中一年級等語（見106 年度
    偵緝字第266號卷第26頁至第27頁），故被告對A 女之真實
    年齡未滿16歲自無不知之理。綜上足認被告之任意性自白與
    事實相符，堪信為真。本案事證明確，被告被訴上開15次犯
    行均堪認定，均應依法論科。
二、論罪
㈠、核被告所為，係犯刑法第227 條第3 項之對於14歲以上未滿1
    6歲女子為性交罪。又刑法第227 條第3 項乃係就14歲以上
    未滿16歲之少年所設之特別處罰規定，依兒童及少年福利與
    權益保障法第112 條第1 項但書之規定，自無再按該法同條
    項前段規定加重處罰之餘地。
㈡、被告先後於事實欄所示時間、地點遂行性交，總計共15次，
    歷次行為之時間不同，於各自之性交行為結束後即屬完成犯
    行，乃分別獨立之行為，其前後各次犯行間，自無密切不可
    分關係，而無接續犯或其他實質上一罪之適用（最高法院97
    年度台上字第1206號、99年度台上字第5079號判決意旨參照
    ），應各別構成對於14歲以上未滿16歲女子為性交罪名，並
    予分論併罰。至被告之辯護人雖為被告辯稱：刑法刪除連續
    犯之規定後，就類似本案情形應論以接續犯較為適當等語，
    然按刑法修正刪除連續犯之規定，關於犯罪行為罪數之計算
    ，其修正理由內，雖然說明可以朝接續犯之概念予以發展等
    語，但實際上仍以適度為宜，否則勢將破壞刑法體系，反悖
    修法導正包括一罪適用過於浮濫之原意；其實，接續犯乃指
    行為人之數行為，於同一或密切接近之時、地實行，侵害同
    一法益，而其各行為之獨立性極為薄弱，依一般社會健全觀
    念，實難以強行分開，且在刑法評價上，以視為數個舉動之
    接續作為，合為包括之一行為，較為合理之情形而言，是自
    其行為之延續性觀察，固然必存有一段時間之特徵，但亦非
    毫無限制，倘竟綿延數月或經年，即難為一般社會健全觀念
    所允許，無評價為一個行為概念之餘地；按諸性交，通常以
    男性射精或發洩性慾完畢，作為認定性交次數之計算，區別
    不難，獨立性亦強，於經驗、論理上，殊難想像累月經年之
    長期多次性交，可以符合接續犯之行為概念（前揭最高法院
    99年度台上字第5079號判決意旨），是辯護人之主張，顯屬
    過度擴張接續犯之意涵，恰為刑法修正刪除連續犯所欲杜絕
    之情形，自非法之所許，故辯護人雖為被告之利益主張前詞
    ，仍非屬可採，被告被訴各次犯行仍應分論併罰。
三、駁回上訴之理由：
㈠、原審詳予審理後，認被告犯刑法第227 條第3 項之對於14歲
    以上未滿16歲女子為性交罪。審酌被告明知A 女並未成年，
    而係14歲以上未滿16歲之女子，年紀甚輕，就性行為之智識
    及判斷能力未臻成熟，詎無法克制己身情慾，率然與A 女先
    後15次性交，對於A 女之身心健康和人格發展均有不良影響
    ，其犯罪動機實屬可議，且犯罪結果對社會風氣亦有負面影
    響。再以被告前因擄人勒贖案件，經臺灣臺北地方法院以98
    年度重訴字第12號判決判處有期徒刑7 年2 月，上訴後先後
    由本院、最高法院分別以98年度上訴字第4810號判決、99年
    度台上字第2486號判決駁回上訴而確定，於100 年7 月20日
    入監執行，至104年5 月7 日縮短刑期假釋出監並付保護管
    束，保護管束期間至106 年12月5 日，惟因犯下本案，猶待
    本案無罪判決確定始能認其執行完畢，然本案經原審判決有
    罪（尚未確定），故其上揭案件尚難認為執行完畢，雖不構
    成累犯，然素行已難認良好。被告在保護管束期間，尚不知
    謹慎行止，竟先後於105 年12月中旬至106 年3 月21日間、
    106 年4 月23日至106 年7 月間某日止（均屬前揭保護管束
    期間），與14歲以上未滿16歲之女子為性交行為，實與假釋
    制度所欲令犯罪行為人提前更生之良法美意相悖，遑論被害
    人A 女更實際因被告之犯行而懷孕，其後更因引產而受有實
    際上身心之負面影響。參以迄原審辯論終結前仍未能與被害
    人A 女暨其家人達成和解，亦未能取得被害人方面之諒解。
    惟再衡酌被告於警詢時自承具有國中肄業之教育程度、職業
    工、家庭經濟狀況小康等情形，且參諸被告甫成年即已入監
    執行，迄案發前數月始假釋出監，被告當時年紀亦輕，是其
    思慮容有未臻周全之情形。兼衡被害人A 女乃因與被告交往
    ，而自願與被告發生性關係，且被害人A 女於案發時由已年
    滿15歲至接近滿16歲（仍未滿16歲），其所受侵害之程度，
    較諸甫年滿14歲之女子，在考量上亦應有不同，自應併於法
    定刑之範圍內予以斟酌。復觀諸被告猶知坦然面對司法，供
    承全數罪行不諱，犯後態度良好等一切情狀，各量處被告有
    期徒刑4月（10罪）、有期徒刑6月（5罪），並定應執行有
    期徒刑1 年2月。經核原審判決認事用法並無違誤，量刑亦
    稱允當，原判決應予維持。
㈡、被告上訴意旨略以其願與告訴人B女和解，且被告之女友懷孕
    等情，認原審量刑過重，請從輕量刑等語。
㈢、按量刑之輕重，係屬為裁判之法院得依職權裁量之事項，苟
    其量刑已以行為人之責任為基礎，並斟酌刑法第57條所列一
    切情狀，在法定刑度內，酌量科刑，如無偏執一端，致明顯
    輕重失衡情形，不得遽指為不當或違法（最高法院72年度台
    上字第6696號判例、99年度台上字第189 號判決意旨參照）
    。又刑罰之量定屬法院自由裁量之職權行使，但仍應審酌刑
    法第57條所列各款事由及一切情狀，為酌量輕重之標準，並
    非漫無限制，在同一犯罪事實與情節，如別無其他加重或減
    輕之原因，下級法院量定之刑，亦無過重或失輕之不當情形
    ，則上級法院對於下級法院之職權行使，原則上應予尊重（
    最高法院85年度台上字第2446號判決意旨參照）。查原審判
    決關於科刑部分，已於理由內詳細說明其審酌之量刑事由，
    復已以行為人之責任為基礎，斟酌刑法第57條所列一切情狀
    ，原判決並未逾越法定刑度，亦無裁量濫用之情形，所量之
    刑亦屬允當，自難指為違法或不當，並無應構成撤銷之事由
    。是原審就被告各次犯行所處之宣告刑及定應執行刑，均尚
    難認有何過重之嫌，且被告上訴迄今仍未與告訴人B女達成
    和解，是其請求從輕量刑，為無理由，應予駁回。
據上論斷，應依刑事訴訟法第368條，判決如主文。
本案經檢察官楊淑芬提起公訴，檢察官陳幸敏到庭執行職務。
中　　華　　民　　國　　109 　年　　3 　　月　　31　　日
     　　　　　　 刑事第十六庭  審判長法　官  葉騰瑞
                                      法　官  莊明彰
                                      法　官  廖紋妤
以上正本證明與原本無異。
如不服本判決，應於收受送達後20日內向本院提出上訴書狀，其
未敘述上訴之理由者並得於提起上訴後20日內向本院補提理由書
（均須按他造當事人之人數附繕本）「切勿逕送上級法院」。
                                      書記官  江珮菱
中　　華　　民　　國　　109 　年　　3 　　月　　31　　日
附錄本件論罪科刑法條全文：
中華民國刑法第227條
對於未滿14歲之男女為性交者，處3 年以上10年以下有期徒刑。
對於未滿14歲之男女為猥褻之行為者，處6 月以上5 年以下有期
徒刑。
對於14歲以上未滿16歲之男女為性交者，處7 年以下有期徒刑。
對於14歲以上未滿16歲之男女為猥褻之行為者，處3 年以下有期
徒刑。
第1 項、第3 項之未遂犯罰之。